臺灣嘉義地方法院民事簡易判決
109年度朴簡字第215號
原      告  郭評會  
訴訟代理人  林芳榮律師
被      告  李春來  
            郭竹煌  
            郭柏鑫  

            郭丁炎  
            郭滄海  
            郭丁耀  
            郭博義  
            郭慶祥  
            郭風生  
            郭杉豐  
            陳郭秀英
            蔡正輝  
            郭珌賑  
            郭評義  
            郭金福  
            郭展劭  
            郭鈺傑  
            郭鈺禎  
            郭鈺鈴  
受告知人    林柏勳  
            蔡青伶  
上列當事人間請求分割共有物事件，本院於民國110年2月8日言
詞辯論終結，判決如下：
    主  文
一、被告郭鈺傑、郭鈺禎、郭鈺鈴，應就被繼承人郭明堂所遺坐
    落嘉義縣義竹鄉和順段1146、1146-1、1146-2、1146-3、11
    46-4、1146-5、1146-6、1146-7、1146-8、1146-9、1146-1
    0、1146-11、1146-12、1146-13、1146-14、1146-15、1146
    -16、1146-17、1146-18地號土地，應有部分均各619780分
    之15428，辦理繼承登記。
二、兩造共有坐落嘉義縣義竹鄉和順段1146、1146-1、1146-2、
    1146-3、1146-4、1146-5、1146-6、1146-7、1146-8、1146
    -9、1146-10、1146-11、1146-12、1146-13、1146-14、114
    6-15、1146-16、1146-17、1146-18地號土地，合併分割如
    嘉義縣朴子地政事務所民國109年12月7日土地複丈成果圖即
    附圖所示，即：
㈠、新地號1146地號、面積854.77平方公尺土地，分歸被告李春
    來單獨取得。
㈡、新地號1146-1地號、面積608.95平方公尺土地，分歸被告郭
    滄海單獨取得。
㈢、新地號1146-2地號、面積208.17平方公尺土地，分歸被告郭
    鈺傑、郭鈺禎、郭鈺鈴共有取得，並保持公同共有。
㈣、新地號1146-3地號、面積176.55平方公尺土地，分歸被告郭
    竹煌單獨取得。
㈤、新地號1146-4地號、面積242.21平方公尺土地，分歸被告郭
    柏鑫單獨取得。
㈥、新地號1146-5地號、面積1045.33平方公尺土地，分歸被告郭
    丁耀單獨取得。
㈦、新地號1146-6地號、面積1045.33平方公尺土地，分歸被告郭
    丁炎單獨取得。
㈧、新地號1146-7地號、面積1051.66平方公尺土地，分歸被告陳
    郭秀英單獨取得。
㈨、新地號1146-8地號、面積94.45平方公尺土地，分歸被告郭評
    義單獨取得。
㈩、新地號1146-9地號、面積94.45平方公尺土地，分歸原告單獨
    取得。
、新地號1146-10地號、面積94.45平方公尺土地，分歸被告郭
    珌賑單獨取得。
、新地號1146-11地號、面積283.38平方公尺土地，分歸被告郭
    丁炎單獨取得。
、新地號1146-12地號、面積472.27平方公尺土地，分歸被告蔡
    正輝單獨取得。
、新地號1146-13地號、面積261.33平方公尺土地，分歸被告郭
    慶祥單獨取得。
、新地號1146-14地號、面積261.33平方公尺土地，分歸被告郭
    風生單獨取得。
、新地號1146-15地號、面積522.66平方公尺土地，分歸被告郭
    博義單獨取得。
、新地號1146-16地號、面積261.33平方公尺土地，分歸被告郭
    展劭單獨取得。
、新地號1146-17地號、面積261.33平方公尺土地，分歸被告郭
    金福單獨取得。
、新地號1146-18地號、面積522.66平方公尺土地，分歸被告郭
    杉豐單獨取得。
三、訴訟費用由兩造按如附表二「訴訟費用負擔比例」欄所示比
    例負擔。
    事實及理由
一、除被告李春來外之其餘被告經合法通知，未於言詞辯論期日
    到場，核無民事訴訟法第386 條各款所列情形，爰依原告聲
    請，由其一造辯論而為判決，合先敘明。
二、原告主張：坐落嘉義縣義竹鄉和順段1146、1146-1、1146-2
    、1146-3、1146-4、1146-5、1146-6、1146-7、1146-8、11
    46-9、1146-10、1146-11、1146-12、1146-13、1146-14、1
    146-15、1146-16、1146-17、1146-18地號土地（下合稱系
    爭19筆土地）為兩造所共有，應有部分如附表一所示，兩造
    未定有不分割之協議，亦無因物之使用目的不能分割情事，
    惟因共有人無法達成協議分割，為此請求合併分割系爭19筆
    土地如嘉義縣朴子地政事務所（下稱朴子地政）109年12月7
    日土地複丈成果圖（即附圖，下稱附圖）所示方案，並聲明
    如主文第1項、第2項所示。
三、被告部分：
㈠、被告李春來陳稱：對於原告主張之分割方案沒有意見，希望
    能分割完成等語。
㈡、除被告李春來外之其餘被告經合法通知無正當理由不到庭，
    亦未提出書狀作何聲明或陳述。
四、得心證之理由：
㈠、按共有之不動產之共有人中有人死亡者，他共有人請求分割
    共有物時，為求訴訟之經濟起見，可許原告就請求繼承登記
    及分割共有物之訴合併提起，即以一訴請求該死亡之共有人
    之繼承人辦理繼承登記，並請求該繼承人於辦理繼承登記後
    ，與原告及其餘共有人分割共有之不動產（最高法院70年第
    2次民事庭會議決議㈡參照）。查系爭19筆土地為原告與被告
    等人共有（共有情形如附表一所示），其中共有人郭明堂於
    101年10月19日死亡，其繼承人為被告郭鈺傑、郭鈺禎、郭
    鈺鈴，被告郭鈺傑、郭鈺禎、郭鈺鈴雖聲請拋棄繼承，惟經
    本院以102年度繼字第929號裁定駁回，有繼承系統表、除戶
    謄本、戶籍謄本、本院嘉義簡易庭查詢表、索引卡查詢及前
    揭裁定可稽（本院卷㈢第17至33頁）。郭鈺鈴雖曾於106年4
    月17日以「分割繼承」為原因登記為所有權人（原因發生日
    期：101年10月19日），惟嗣於109年10月5日復以「判決回
    復所有權」為原因，回復登記為郭明堂所有（原因發生日期
    ：109年5月19日），有系爭19筆土地之土地登記謄本及異動
    索引可參（本院卷㈠第89至99、147至361頁、卷㈡第5至357頁
    ）。依上開說明，原告請求被告郭鈺傑、郭鈺禎、郭鈺鈴就
    郭明堂所遺系爭19筆土地權利範圍各619780分之15428辦理
    繼承登記，為有理由，應予准許。
㈡、按各共有人，除法令另有規定外，得隨時請求分割共有物，
    但因物之使用目的不能分割或契約訂有不分割之期限者不在
    此限；共有物之分割，依共有人協議之方法行之；分割之方
    法不能協議決定，法院得因任何共有人之請求，命以原物分
    配於各共有人；共有人相同之數不動產，除法令另有規定外
    ，共有人得請求合併分割。民法第823條第1項、第824條第1
    項、第2項第1款前段、第5項分別定有明文。查本件原告起
    訴主張系爭19筆土地為兩造所共有，應有部分分別如附表一
    所示，系爭19筆土地共有人相同，且均為乙種建築用地，並
    無因物之使用目的不能分割之情形，兩造間亦無不予分割之
    約定，且除被告李春來外之其餘被告均未到庭，顯無法就分
    割方法達成協議等情，有朴子地政109年12月7日朴地測字第
    1090009752號函（本院卷㈠第371頁）及系爭19筆土地之土地
    登記謄本可參，是原告訴請裁判合併分割系爭19筆土地，於
    法並無不合，應予准許。
㈢、按分割共有物以原物分配於各共有人為原則，法院就共有物
    為裁判分割時，應依民法第824條之規定為適當之分割，即
    考慮各共有人之意願、共有物之性質、使用現狀、經濟效用
    及全體共有人之利益等因素公平決定之。經查：系爭19筆土
    地係自同段1146地號土地分割而來，有系爭19筆土地之土地
    登記謄本可參。依原告陳報，前揭分割結果，係各共有人依
    使用現況等原因協議分割而成，因抵押權人林柏勳、蔡青伶
    不同意將其抵押權僅登記在債務人郭評義、郭鈺鈴所分得之
    土地上，而未能完成個別分割登記（本院卷㈠第13頁）。另
    被告李春來同意原告之分割方案（本院卷㈢第43頁），除被
    告李春來外之其餘被告對於如附圖所示之分割方法，均未陳
    報意見，足認以如附圖所示之分割方法分割，符合共有人之
    意願，是本院審酌上情及卷內證據資料，認系爭19筆土地以
    如附圖所示方案分割最為妥適，爰判決如主文第2項所示。
五、按共有人自共有物分割之效力發生時起，取得分得部分之所
    有權。應有部分有抵押權或質權者，其權利不因共有物之分
    割而受影響。但權利人經共有人告知訴訟而未參加者，其權
    利移存於抵押人或出質人所分得之部分，民法第824條之1第
    1項、第2項第3款分別定有明文。被告郭評義前於105年1月2
    7日將系爭19筆土地權利範圍各8588分之97，設定擔保債權
    總金額新台幣（下同）40萬元之普通抵押權予林柏勳；被告
    郭鈺鈴則於106年9月19日將系爭19筆土地權利範圍各619780
    分之15428，設定擔保債權總金額48萬元之普通抵押權予蔡
    青伶，經本院依法對抵押權人告知訴訟後，未具狀參加訴訟
    ，依上開民法第824條之1第2項第3款規定，抵押權人林柏勳
    、蔡青伶之抵押權，應分別移存於被告郭評義、郭鈺鈴分割
    所得之如附圖所示新地號1146-8地號土地、1146-2地號土地
    上，併予敘明。
六、按因共有物分割、經界或其他性質上類似之事件涉訟，由敗
    訴當事人負擔訴訟費用顯失公平者，法院得酌量情形，命勝
    訴之當事人負擔其一部，民事訴訟法第80條之1定有明文。
    本件兩造係因是否分割系爭19筆土地無法達成協議而涉訟，
    但各自所為之行為均為維護自身權益，亦為伸張或防衛權利
    所必要，揆諸前揭說明，本件就分割系爭19筆土地所生之訴
    訟費用應由各共有人各按如附表二「訴訟費用負擔比例」欄
    所載之比例負擔之。
七、訴訟費用負擔之依據：民事訴訟法第78條、第80條之1、第8
    5條第1項但書、第2項。
中　　華　　民　　國　　110 　年　　2 　　月　　23　　日
                  臺灣嘉義地方法院朴子簡易庭
　　　　　　　                法  官  陳美利
以上為正本係照原本作成。
如不服本判決，應於送達後20日內向本庭（嘉義市○○路000○0
號）提出上訴狀並表明上訴理由，如於本判決宣示後送達前提起
上訴者，應於判決送達後20日內補提上訴理由書（均須按他造當
事人之人數附繕本）。如委任律師提起上訴者，應一併繳納上訴
審裁判費。
中　　華　　民　　國　　110 　年　　2 　　月　　23　　日
                              書記官  林金福
　　　　　　　　　　　　　　　
附表一：
地號  嘉義縣義竹鄉和順段1146、1146-1、1146-2、1146-3、1146-4、1146-5、1146-6、1146-7、1146-8、1146-9、1146-10、1146-11、1146-12、1146-13、1146-14、1146-15、1146-16、1146-17、1146-18地號（各共有人於上開19筆土地之應有部分比例均相同） 編號 共有人 應有部分比例 1 李春來 88540分之9050 2 郭滄海 619780分之45131 3 郭鈺傑、 郭鈺禎、 郭鈺鈴 （被繼承人 郭明堂） 公同共有619780分之15428 4 郭竹煌 619780分之13085 5 郭柏鑫 619780分之17951 6 郭丁耀 8分之1 7 郭丁炎 17176分之2729（8588分之291+8分之1） 8 陳郭秀英 8588分之1080 9 郭評義 8588分之97 10 郭評會 8588分之97 11 郭珌賑 8588分之97 12 蔡正輝 8588分之485 13 郭慶祥 32分之1 14 郭風生 32分之1 15 郭博義 16分之1 16 郭展劭 32分之1 17 郭金福 32分之1 18 郭杉豐 16分之1 

附表二：
編號 共有人 訴訟費用負擔比例 1 李春來 32分之3 2 郭滄海 32分之2 3 郭鈺傑、 郭鈺禎、 郭鈺鈴 （被繼承人郭明堂） 連帶負擔32分之1 4 郭竹煌 32分之1 5 郭柏鑫 32分之1 6 郭丁耀 32分之4 7 郭丁炎 32分之5 8 陳郭秀英 32分之4 9 郭評義 96分之1 10 郭評會 96分之1 11 郭珌賑 96分之1 12 蔡正輝 32分之2 13 郭慶祥 32分之1 14 郭風生 32分之1 15 郭博義 16分之1 16 郭展劭 32分之1 17 郭金福 32分之1 18 郭杉豐 16分之1